臺灣苗栗地方法院刑事判決　　　　　　　 96年度訴字第185號
公　訴　人　臺灣苗栗地方法院檢察署檢察官
被　　　告　甲○○
指定辯護人　本院公設辯護人丙○○
上列被告因強盜案件，經檢察官提起公訴（96年度偵字第674 號
），本院判決如下：
    主    文
甲○○犯竊盜罪，累犯，處有期徒刑壹年陸月。
　　犯罪事實
一、甲○○前因公共危險案件，經本院判處有期徒刑3 月確定，
    甫於民國94年5 月31日易科罰金執行完畢，竟不知悔改，意
    圖為自己不法之所有，於96年1 月21日上午10時許，騎乘車
    牌號碼III-258 號重機車，尾隨乙○○所駕駛之車牌號碼6H
    -4535 號自小貨車至苗栗縣頭屋鄉○○村○○街（檢察官起
    訴書誤載為中正街）113 號乙○○所有之冰庫前，乘乙○○
    下車開啟冰庫門不注意之際，開啟小貨車車門，徒手竊取乙
    ○○所有、置於小貨車內之牛皮紙袋1 只（內有現金新臺幣
    〈下同〉3 萬1 千元及帳簿1 本），得手後立即騎乘機車逃
    逸。嗣經乙○○報警調閱監視錄影帶後循線查獲，並扣得其
    未花完之現金2 千4 百元（已發還予乙○○）。
二、案經乙○○訴由苗栗縣警察局苗栗分局報告臺灣苗栗地方法
    院檢察署檢察官偵查起訴。
    理    由
一、本案證人即被害人乙○○於偵查中向檢察官所為之陳述（偵
    查卷第44至47頁），經核並無顯不可信之情況，依刑事訴訟
    法第159 條之1 第2 項規定，得為證據；苗栗縣警察局苗栗
    分局頭屋分駐所警務員兼所長張進基製作之職務報告、乙○
    ○於警詢時之供述及其立具之贓物認領保管單、大千綜合醫
    院開立之乙種診斷證明書（偵查卷第14至16、22、35頁），
    雖均屬被告甲○○以外之人於審判外之言詞或書面陳述，惟
    經檢察官、被告於審判程序一致同意作為證據（審理卷第20
    頁），本院審酌其作成時之情況亦認為適當，依同法第159
    條之5 第1 項規定，該等陳述亦得為證據，合先敘明。
二、前開犯罪事實，迭據被告甲○○於警詢、偵查中及本院審理
    時坦承不諱，核與證人乙○○於警、偵訊時證述之情節相符
    ，復有苗栗縣警察局苗栗分局頭屋分駐所警務員兼所長張進
    基製作之職務報告、乙○○立具之贓物認領保管單、大千綜
    合醫院開立之乙種診斷證明書、被告與乙○○共同簽署之和
    解書（偵查卷第49頁）各1 紙、現場照片、監視錄影器翻拍
    照片及查獲照片共36張（偵查卷第23至31頁）可資佐證，足
    徵被告之自白確屬事實，本案事證已經明確，被告犯行洵堪
    認定，應依法論科。
三、核被告所為，係犯刑法第320 條第1 項之竊盜罪。公訴意旨
    雖以：被告得手後騎乘機車離去時，為乙○○發現拉住機車
    不讓駛走，竟為防護贓物、脫免逮捕，騎乘機車強力拖行乙
    ○○約1 百公尺，一直到乙○○無力放手後揚長而去，使乙
    ○○因此受有多處大面積受傷，以此強暴方法防護贓物、脫
    免逮捕，而認被告係觸犯刑法第329 條之準強盜罪，應依同
    法第328 條第1 項論處，然查：按被害人乙○○警詢時所稱
    ：「嫌犯…騎乘III-258 重機車逃逸時，我發現後立即從後
    追趕拉扯」（偵查卷第15頁）、偵查中所證：「他就來了，
    摩托車沒停，我一回頭看到他開我駕駛座旁的車門把皮包拉
    走了…我拉到他的摩托車後面的把手，他拖著我走」（偵查
    卷第45頁）及被告偵訊中所供：「我的機車停在她的車子前
    面，我用走的到她車子的右側，把門打開，把裡面的皮包拿
    走，就去騎機車，車子還在發動」、「我已經騎上摩托車行
    走約5 、6 公尺，我的摩托車就被她抓住了」（偵查卷第46
    、40至41頁）等互核一致之供述，被告係將未熄火之機車停
    放在小貨車旁，下車行竊得手後，立刻騎上機車催加油門逃
    逸，於已起步前行數公尺時，才被乙○○自後追趕、抓住，
    由此觀之，被告主觀上對本案犯罪過程之預想，原即包括騎
    機車向前行駛以離開現場之動作，事實上乙○○試圖加以阻
    止時，其騎機車逃逸之動作早已在進行當中，並非被告先遭
    乙○○攔阻，始以騎機車向前行駛、將乙○○拖行在後之強
    暴手段防護贓物或脫免逮捕；而現存證據資料亦未顯示被告
    於駕車逃逸過程中，有任何驟然加速、緊急煞車、任意轉向
    、左右搖擺車身或蛇行等有意甩落被害人、可能對被害人造
    成無法預測傷害之行為；儘管被告自承其行車時速由20、30
    公里漸漸加至40、50公里（審理卷第46頁），惟此與一般人
    騎機車之情形均無二致，復為行竊後為遠離現場必然之舉動
    ；至於乙○○遭被告騎乘之機車拖行約1 百公尺並受有多處
    大面積受傷，實係乙○○抓住行進中機車之後座把手，無法
    跟上機車正常行駛之速度而摔倒在地後，仍不願將手從機車
    後座把手放開之緣故，乙○○既未被機車卡住、夾住雙手、
    其他身體部位或衣物導致無法脫離，則前述結果發生與否，
    均為乙○○所能預見及選擇，其為取回財物決定奮不顧身採
    取前述作為、造成前述情形，自亦不能視為被告另行對其施
    強暴，是以，本案過程中，被告應僅有依原先犯罪計畫及人
    類本能反應單純地騎機車逃逸，並無對乙○○另施以額外之
    強暴或積極侵害行為，所為尚與準強盜罪之構成要件不符，
    公訴意旨認被告涉犯準強盜罪，即有未恰，然其基本社會事
    實即竊盜之事實仍屬相同，本院自得就起訴之犯罪事實，依
    刑事訴訟法第300 條規定變更檢察官所引應適用之法條而為
    判決。被告有犯罪事實欄所載之罪刑執行情形，有臺灣高等
    法院被告前案紀錄表在卷可查，其受徒刑之執行完畢後，5
    年以內故意再犯前開有期徒刑以上之罪，為累犯，依法加重
    其刑。爰審酌被告前有7 次竊盜前科，先後經法院判處拘役
    30日至有期徒刑8 月不等之刑，屢次入監服刑（參卷附臺灣
    高等法院被告前案紀錄表），竟仍不知悔改，再犯本案，其
    下手行竊前已尾隨被害人車輛多時，顯係有計畫之犯罪，雖
    竊得之財物有限，於偵、審中均坦認犯行，節省司法資源，
    並與被害人達成和解，賠償被害人17萬元（見偵查卷第49頁
    和解書），被害人亦到庭表示願意原諒被告（審理卷第22頁
    ），然其竊盜得手後騎乘機車逃離過程對被害人身體造成之
    傷害非輕，足認其犯罪手法對他人之生命、身體安全具有高
    度之危險性，事後為警循線盤查之際，猶企圖轉身逃跑（見
    偵查卷第7 頁職務報告），可見被告曾經心存僥倖，並非自
    始即勇於為自己之行為負責，犯後態度尚有可議之處，再參
    酌被告國中畢業學歷之智識程度，未婚、無子女之家庭狀況
    ，以及公訴人求刑等一切情狀，量處如主文所示之刑。
四、據上論斷，應依刑事訴訟法第299 條第1 項前段、第300 條
    ，刑法第320 條第1 項、第47條第1 項，刑法施行法第1 條
    之1 ，判決如主文。
本案經檢察官石東超到庭執行職務。
中　　華　　民　　國　　96　　年　　6 　　月　　5 　　日
                  刑事第一庭    審判長法　官  劉興浪
                                      法  官  蔡志宏
                                      法  官  羅貞元
以上正本證明與原本無異。
如不服本判決，應於判決送達後10日內向本院提出上訴狀（應抄
附繕本）。告訴人或被害人如對於本判決不服者，應具備理由請
求檢察官上訴，其上訴期間之計算係以檢察官收受判決正本之日
期為準。
                                      書記官  劉秋雯
中　　華　　民　　國　　96　　年　　6 　　月　　6 　　日
附錄本判決論罪科刑法條：
中華民國刑法第320條第1項：
（普通竊盜罪、竊佔罪）
意圖為自己或第三人不法之所有，而竊取他人之動產者，為竊盜
罪，處 5 年以下有期徒刑、拘役或 5 百元以下罰金。
